臺灣桃園地方法院刑事判決
110年度訴字第571號
公  訴  人  臺灣桃園地方檢察署檢察官 
被      告  劉正雄




選任辯護人  賴鴻齊律師 (法扶律師)          
上列被告因違反毒品危害防制條例案件，經檢察官提起公訴（10
9年度偵字第30924號、109年度毒偵字第6493號），本院判決如
下：
    主  文
乙○○施用第二級毒品，處有期徒刑貳月，如易科罰金，以新臺幣
壹仟元折算壹日。扣案之針筒貳支均沒收。
又犯轉讓禁藥未遂罪，處有期徒刑肆月。扣案之含第二級毒品甲
基安非他命成分之結晶貳包（驗餘淨重共壹點壹柒捌陸公克，含
直接盛裝上開毒品之包裝袋貳只）沒收銷燬。扣案之門號○○○○○○
○○○○號三星牌行動電話壹支（含該門號SIM卡壹張）沒收。
    事  實
一、乙○○前因施用毒品案件，經臺灣新北地方法院以108年度毒
    聲字第243號裁定送觀察、勒戒後，因有繼續施用毒品之傾
    向，又經同院以108年度毒聲字第436號裁定送強制戒治，於
    民國109年7月9日執行期滿出所，復由臺灣新北地方檢察署
    檢察官以109年度戒毒偵字第27號為不起訴處分確定。仍不
    知悔悟，明知甲基安非他命係毒品危害防制條例所列管之第
    二級毒品及藥事法所管制之禁藥，依法不得施用及持有、轉
    讓，仍分別為下列行為：
㈠、基於施用第二級毒品之犯意，於109年10月1日上午10時許，
    在新北市林口區某汽車旅館內，以針筒注射甲基安非他命之
    方式，施用甲基安非他命1次。
㈡、基於轉讓禁藥之犯意，於109年10月1日上午某時，操作智慧
    型手機在交友軟體Grindr內使用「51可幫！意者內洽46」之
    暱稱，適桃園市政府警察局桃園分局警員查悉上開訊息，即
    佯裝為買家，而以私訊方式與其聯繫，乙○○即於同日下午2
    時許，在位於桃園市○○區○○○路00號之萊爾富桃縣桃慶店前
    ，先向真實姓名年籍不詳之人以新臺幣（下同）6,200元(其
    中200元為車資)之價格，購買2公克之液態甲基安非他命（
    俗稱SLAM、SL、51），再與喬裝警員聯繫，相約於同日下午
    3時許在桃園市○○區○○○路00號進行交易。嗣於同日下午3時
    許，乙○○依約在上開地點進行交易，在其將甲基安非他命交
    付給喬裝員警時，現場埋伏員警隨即上前，因而交易未遂，
    並扣得甲基安非他命2包（毛重共計1.788公克）、及其所有
    供與喬裝員警聯繫之智慧型手機1支（門號0000000000號）
    ，及其所有供施用甲基安非他命所用針筒2支等物品。
二、案經桃園市政府警察局桃園分局報告臺灣桃園地方檢察署檢
    察官偵查起訴。
    理  由
壹、程序部分：
    本判決所引用供述證據之證據能力，被告乙○○、辯護人均同
    意作為證據，本院審酌各項證據作成時之情況，並無違法取
    證及證明力明顯過低之瑕疵，認為以之作為證據應屬適當，
    依刑事訴訟法第159條之5第1項規定，均有證據能力。至於
    本判決所引用之非供述證據部分，與本案均有關連性，亦無
    證據證明係實施刑事訴訟程序之公務員以不法方式所取得，
    依刑事訴訟法第158條之4反面解釋，亦具證據能力。
貳、實體部分：
一、認定犯罪事實所憑之證據及理由：
㈠、上開事實欄一、㈠(即被告施用第二級毒品)部分：
    此部分事實業據被告於警詢、偵查、本院準備程序及審理中
    坦承不諱（見偵卷第17至22頁、第147至149頁、本院訴字卷
    ㈡第166、220頁），並有桃園市政府警察局桃園分局扣押筆
    錄、扣押物品目錄表（見偵卷第45至51頁) 、桃園市政府警
    察局桃園分局真實姓名與尿液、毒品編號對照表（見偵卷第
    59頁）、台灣檢驗科技股份有限公司濫用藥物實驗室109年1
    0月22日報告編號UL/2020/A0000000號濫用藥物檢驗報告（
    見偵卷第163頁）等在卷可佐，又被告為警查獲後經採尿檢
    驗其尿液呈安非他命類陽性反應乙情，有上開濫用藥物檢驗
    報告1紙在卷可證，並有用以施用毒品之針筒扣案可佐，足
    認被告此部分任意性自白與事實相符，堪予採憑。從而，此
    部分事證明確，被告施用第二級毒品犯行洵堪認定，應依法
    論科。 
㈡、上開事實欄一、㈡(即被告轉讓禁藥未遂)部分：
　　訊據被告固坦承於上開事實欄一、㈡之時間在交友軟體Grind
    r內使用「51可幫！意者內洽46」之暱稱，並於109年10月1
    日下午2時許，先向真實姓名年籍不詳之人以6,200元之價格
    ，購買2公克之液態甲基安非他命，再與喬裝買家之警員聯
    繫，相約於同日下午3時許在桃園市○○區○○○路00號進行交易
    ，而為警逮捕交易未遂並扣得上開物品等情，然矢口否認有
    上開犯行，辯稱：伊該暱稱的意思就是一起嗨、一起打針施
    用毒品，不是要販賣的意思，喬裝員警有問伊可不可以幫他
    打針，伊說伊會但手法不是很純熟，對方就說可以跟伊約、
    跟伊一起玩，所以伊才幫對方找貨，伊本來就是要約砲，安
    非他命只是助興，而且喬裝員警也有傳照片給伊看，伊覺得
    很喜歡、是伊喜歡的型，喬裝員警一直叫伊幫他調貨，伊才
    在網路上問1公克3000元，伊也有跟喬裝員警說購買的錢伊
    不代墊，叫他直接過來跟藥頭付錢，但他一直拖延，又說他
    乾弟弟要過來也可以約砲，並且把乾弟弟的照片傳給伊，伊
    因為色慾想跟他一起施用才答應的，伊向藥頭買兩包安非他
    命共2公克，1包是給喬裝員警的，1包是伊自己要用的，本
    來2包是一樣重的，伊另外給藥頭200車資是補貼藥頭的計程
    車費，因為喬裝員警說要一起施用，伊還分裝把重量比較重
    的那包給喬裝員警，伊只是想約砲幫助對方施用毒品而已云
    云(見本院訴字卷㈡第167至171、219至221頁)。經查：
　⒈被告於上開事實欄一、㈡之時間在交友軟體Grindr內使用「51
    可幫！意者內洽46」之暱稱，並於109年10月1日下午2時許
    ，先向真實姓名年籍不詳之人購買約2公克之液態甲基安非
    他命，再與喬裝買家之警員聯繫，相約於同日下午3時許在
    桃園市○○區○○○路00號進行交易，嗣為警逮捕交易未遂並扣
    得上開物品等節，業據被告坦承如前，並有桃園市政府警察
    局桃園分局搜索扣押筆錄、扣押物品目錄表、贓物領據（見
    偵卷第45至51、53頁) 、被告於交友軟體Grindr暱稱之截圖
    照片2張、對話紀錄截圖照片24張（見偵卷第65、69至79頁)
    等在卷可佐，又被告為警查獲時所扣得之毒品2包（驗前總
    毛重1.788公克，驗前總淨重1.179公克），經送鑑驗結果，
    檢出甲基安非他命成分等節，有交通部民用航空局航空醫務
    中心109年10月16日航藥鑑字第0000000號毒品鑑定書（見偵
    卷第155頁）1紙在卷可證，是此部分事實，應堪認定。
　⒉販賣毒品罪之所謂販賣行為，係行為人意圖營利，將持有之
    毒品讓與他人，使之擴散蔓延。即販賣毒品者，其主觀上須
    有營利之意圖，且客觀上有販賣之行為，始足構成；倘始終
    無營利之意思，縱有償讓與他人，亦難謂為販賣行為，僅得
    以轉讓罪論處（最高法院109年度台上字第4678號判決意旨
    參照）。由此可知，被告於本案究係構成販賣甲基安非他命
    或轉讓甲基安非他命，應以卷內事證是否足以證明被告於交
    易過程中存有營利之意圖作為判斷。
　⒊依被告與喬裝買家員警之對話，可知被告使用暱稱「51可幫
    ！意者內洽46」，而員警以私訊先詢問被告：「可幫調？」
    ，被告回以：「當然可以啊！自有嗎？」，員警詢問：「你
    沒有嗎？」，被告回以：「所以幫51加東西嗎？」、「量多
    少」，員警詢問：「還是你要過來找我？」，被告回以：「
    照片看看」，員警傳送其側身照片後，被告詢問：「10？」
    ，員警回答：「不限」，員警詢問：「還是我跟你拿東西就
    好」、「你在汽車旅館旁邊等我一下」，被告回以：「我只
    剩一點自己要用啦~」、「想調一件我可以幫你問」，員警
    詢問：「那直接調一件」，被告回以：「3張喔」、「等等
    朋友回訊」、「哈哈，10？」，員警表示：「可」、「我喜
    歡成熟的」，被告詢問：「你可當1？」，員警回以：「我
    喜歡幹人」，被告表示：「哇哇哇，所以你想幹我？」，員
    警回以：「你有正臉照嗎？」並再傳送照片1張，被告亦回
    傳正面照片，並回以：「東西調到了，要嗎？」、「你來找
    我吧！我朋友會送來給我，你直接拿3張給我付錢，簡單方
    便」、「朋友等等會送到，你要比他早來我才能直接付錢，
    這個我不喜歡代墊」，員警則稱：「我過去至少要50分鐘」
    、「還是我可以叫我弟弟騎車去拿」、「錢一樣會付給你」
    ，被告回以：「你弟也是同學嗎？」、「照片看看」，員警
    傳送側臉照片後，被告表示：「小鮮肉內，可以吃掉嗎？哈
    哈」，員警回以：「待會自己問他啊！哈哈」，被告表示：
    「他10？哈哈可以叫他來找我，我朋友說40分會到」、「2_
    20左右」、「這裡的萊爾富超商裡面」、「歹勢啦，我朋友
    已經快到了，你弟呢」、「什麼利頭都沒有，還讓自己卡在
    這裡...唉」、「又不理我是嗎？愛莫能助喔！」，員警稱
    ：「我再跟我弟說話」、「抱歉」，被告回以：「他多久到
    」、「幫你這次，下次要請我一針喔！值得吧...」，員警
    表示：「他在騎車沒回我欸」、「他15分鐘前說在路上了」
    ，被告回以：「好吧！算我雞婆吧！讓他直接來這裡找我」
    、「我朋友已經到了，怎麼辦」、「算了我代墊好了」，員
    警稱：「他快到了」、「他要進去了」，被告表示：「讓他
    直接找我」、「扣扣先給我」等情，有前揭對話截圖在卷可
    佐，足認被告於對話中先要求喬裝員警到場逕向藥頭交付價
    金購買毒品，然因喬裝員警無法到場方由被告代為向藥頭付
    款，核與被告前述情節相符，足認被告此部分所述可採；且
    扣案甲基安非他命2包其中1包毛重1.38公克，1包毛重0.408
    公克，此有上開交通部民用航空局航空醫務中心毒品鑑定書
    附卷可佐，亦與被告稱欲將較重之甲基安非他命交付喬裝員
    警乙節相符，則被告自承以6,200元之價格購入2公克甲基安
    非他命，可見其買進、出售價格均係每公克3,000元，又其
    將重量較重即毛重1.38公克之甲基安非他命1包交付喬裝員
    警，則縱完成交易，被告亦無從自此交易行為獲取利益，則
    被告於本院審理中供稱其將較重之1包甲基安非他命交付喬
    裝員警、欲與喬裝員警一同施用毒品等語，即非無據，堪認
    其主觀上並無營利之意圖，僅係欲轉讓甲基安非他命與喬裝
    員警。而被告之暱稱「51可幫！意者內洽46」，參檢察官所
    附之網路查詢資料1份（見偵卷第165頁），51即為「SL」即
    以針筒注射液態甲基安非他命之意思，然無從據以推認被告
    主觀上有營利意圖。
　⒋從而，固然有無獲取利潤並非行為人是否具營利意圖之唯一
    判準，惟被告既主張其無營利意圖，而據檢察官所舉之事證
    ，既難認為被告於本案交易確存有營利之意思，依上開說明
    ，縱本案交易為有償行為，仍應認被告係基於轉讓犯意而論
    以轉讓之罪。是公訴意旨認被告係基於販賣第二級毒品之犯
    意及營利意圖，檢察官並於論告時稱：被告辯稱是為了幫對
    方調毒品或代墊，這些都不是藉口，顯然為販賣毒品之犯行
    云云，應有誤認。
　⒌至被告及其辯護人雖稱其僅係幫助施用云云，然參被告並非
    僅居間、仲介喬裝員警向藥頭購買甲基安非他命，亦非單純
    提供聯繫藥頭聯絡方式或管道，而業已參與交付毒品、價金
    之構成要件行為，業據被告供承如前，並有上開對話紀錄截
    圖在卷可參，則被告並非單純為買方即施用者報告訂約之機
    會，自無從成立幫助施用毒品之餘地。
　⒍綜上所述，被告此部分轉讓禁藥未遂之犯行堪以認定，應依
    法論科。　　　
二、論罪科刑：
㈠、查被告前因施用毒品案件，經臺灣新北地方法院以108年度毒
    聲字第243號裁定送觀察、勒戒後，認有繼續施用毒品之傾
    向，復經同院以108年度毒聲字第436號裁定送強制戒治，於
    109年7月9日執行完畢釋放出所，並經臺灣新北地方檢察署
    檢察官以109年度戒毒偵字第27號為不起訴處分確定，有臺
    灣高等法院被告前案紀錄表在卷可憑，被告既於強制戒治執
    行完畢釋放後3年內再犯本案施用毒品案件，揆諸前開說明
    ，自應依毒品危害防制條例第20條第3項規定，予以追訴處
    罰。
㈡、按甲基安非他命係藥事法所稱之禁藥，亦屬依毒品危害防制
    條例公告列管之第二級毒品，其非法轉讓者，藥事法第83條
    第1項及毒品危害防制條例第8條第2項、第6項皆設有處罰規
    定，而因所侵害者同為維護國民身心健康之社會法益，上開
    規定任擇其一適用，即足以完全評價轉讓甲基安非他命之犯
    罪事實，為免重複評價，自須依其最適者論處罪刑，即所謂
    法條競合。從刑法分類以觀，毒品危害防制條例與藥事法均
    屬特別刑法，兩者間並無所謂普通或特別之關係，當無所謂
    「特別法優於普通法」原則之適用。而除轉讓該第二級毒品
    達毒品危害防制條例第8條第6項規定之一定數量（淨重10公
    克以上），或成年人對18歲以上之未成年人為轉讓行為，或
    明知為懷胎婦女而轉讓，經依法加重後之法定刑較藥事法第
    83條第1項轉讓禁藥之法定刑為重之情形外，因藥事法第83
    條第1項為重法，依重法優於輕法之法理，自應優先適用藥
    事法處罰（最高法院109年度台上大字第1089號刑事裁定意
    旨參照）。本案被告就事實欄一、㈡所為轉讓甲基安非他命
    之行為，查無證據其轉讓數量已達淨重10公克以上，且係將
    甲基安非他命轉讓予成年人，而無毒品危害防制條例第8條
    第6項、第9條之加重事由，故其轉讓甲基安非他命之行為當
    以藥事法第83條第1項之轉讓禁藥罪相繩。
㈢、核被告上開事實欄一，㈠所為，係犯毒品危害防制條例第10條
    第2項之施用第二級毒品罪；其於上開事實欄一、㈡之行為，
    係犯藥事法第83條第4項、第1項之轉讓禁藥未遂罪。被告於
    轉讓前持有甲基安非他命，倘本案論以轉讓第二級毒品未遂
    罪，其持有第二級毒品之低度行為即應為轉讓之高度行為所
    吸收而不另論罪，然犯罪行為之吸收關係，非如刑之減輕事
    由、沒收等基於責任個別原則，得將法律割裂適用之事項，
    而藥事法並無處罰單純持有禁藥之明文，是無高度行為吸收
    低度行為之情形可言，併此說明。
㈣、公訴意旨認被告於上開事實欄一、㈡係犯毒品危害防制條例第
    4條第6項、第2項之販賣第二級毒品未遂罪，如前所述，容
    有未當，惟因基本社會事實同一，且本院於審理時已當庭諭
    知轉讓禁藥未遂之罪名（見本院訴字卷㈡第219頁)，足認對
    被告之防禦權不生影響，是依刑事訴訟法第300條規定，予
    以變更論罪法條。
㈤、刑之加重、減輕事由
  ⒈被告前因竊盜案件，經臺灣臺北地方法院(下稱臺北地院)以1
    03年度審易字第1161號判決判處有期徒刑6月，經臺灣高等
    法院以104年度上易字第599號駁回上訴而確定；又因竊盜案
    件經臺北地院以104年度審易字第111號判決判處有期徒刑4
    月，經臺灣高等法院以104年度上易字第801號駁回上訴而確
    定，上開兩案經臺灣高等法院以104年度聲字第3055號裁定
    應執行有期徒刑8月確定，於105年6月13日縮刑期滿執行完
    畢出監；又因竊盜案件，經臺北地院以106年度簡字第900號
    判決判處有期徒刑3月確定，於106年12月8日執行完畢出監
    ，此有臺灣高等法院被告前案紀錄表在卷可稽，其於上開刑
    期執行完畢後5年內故意再犯本案事實欄所示各罪，固均為
    累犯。然審酌被告前所違犯者，乃竊盜罪，核與本案施用毒
    品、轉讓禁藥之罪質並非相同，難認被告具有特別惡性或對
    刑罰反應力薄弱之情形，尚無依刑法第47條第1項累犯規定
    加重其刑之必要，爰均不予加重其刑。　
  ⒉被告於上開事實欄一、㈡已著手實施轉讓禁藥犯行，然因警員
    自始即不具購買甲基安非他命之真意，實際上無法真正完成
    交易，其轉讓禁藥行為尚屬未遂，考量該犯行造成之法益侵
    害較小，依刑法第25條第2項規定，按既遂犯之刑減輕之。
  ⒊行為人轉讓同屬禁藥之第二級毒品甲基安非他命（未達法定
    應加重其刑之一定數量）予成年男子，依重法優於輕法之原
    則，擇較重之藥事法第83條第1項轉讓禁藥罪論處，如行為
    人於偵查及歷次審判中均自白，仍應適用毒品危害防制條例
    第17條第2項規定減輕其刑（最高法院刑事大法庭109年度台
    上大字第4243號裁定意旨參照）。再按犯毒品危害防制條例
    第4條至第8條之罪，於偵查及審判中均自白者，減輕其刑，
    修正前毒品危害防制條例第17條第2項定有明文。此所謂「
    自白」，係指對自己之犯罪事實全部或主要部分為肯定供述
    之意，且係針對被疑為犯罪之事實陳述，不包括該事實之法
    律評價，與協商程序中一併為法律評價之認罪，並不相同；
    被告或犯罪嫌疑人在偵查中，若可認為已對自己被疑為犯罪
    之事實是認，縱對於該行為在刑法上之評價尚有主張，仍無
    礙於此項法定減刑事由之成立（最高法院108年度台上字第1
    549號判決意旨參照）。查被告被告就上開事實欄一、㈡部分
    ，於偵查及本院審理中其與喬裝買家員警聯繫、交付之毒品
    數量、種類，以及價金等均為肯定之供述，即已對於轉讓禁
    藥罪之構成要件事實坦白承認，雖其就該等行為是否成立犯
    罪，屬販賣毒品或轉讓禁藥、幫助施用毒品等法律評價，有
    不同主張，而未直接「認罪」，惟揆諸上揭說明，仍應認其
    已對所犯轉讓禁藥未遂罪之犯罪事實為肯定供述，已屬自白
    ，自應依修正前毒品危害防制條例第17條第2項之規定減輕
    其刑。
  ⒋被告就上開事實欄一、㈡部分有前2項減輕事由，爰依法遞減
    之。
㈥、爰以行為人之責任為基礎，審酌被告心智健全，知悉毒品為
    法律嚴禁之違禁物，當能判斷從事之行為，將造成自己與他
    人身心健康及社會秩序之危害，應予非難，並考量被告犯後
    對其犯行坦承不諱之犯後態度；並衡以被告本案行為之動機
    ，僅係為圖一己之私欲，以及其施用、轉讓毒品之種類、數
    量，又其於本院審理時自陳國小畢業、案發期間職業為粗工
    、未婚、家中有舅媽需扶養(見本院訴字卷㈡第221至222頁)
    等一切情狀，各量處如主文第1、2項所示之刑，並就施用第
    二級毒品部分諭知易科罰金之折算標準，以示懲儆。　
參、沒收：
一、於法規競合之例，行為該當各罪之構成要件時，依一般法理
    擇一論處，有關不法要件自須整體適用，不能各取數法條中
    之一部分構成而為處罰，此乃當然之理。但有關刑之減輕、
    沒收等特別規定，基於責任個別原則，自非不能割裂適用（
    最高法院刑事大法庭109年度台上大字第4243號裁定意旨參
    照）。據此，被告所為同時該當藥事法第83條第4項、第1項
    轉讓禁藥未遂罪，及毒品危害防制條例第8條第5項、第2項
    轉讓第二級毒品未遂罪之構成要件，因法規競合而依轉讓禁
    藥未遂罪論處，仍應有毒品危害防制條例沒收相關規定之適
    用，且毒品危害防制條例第18條第1項前段係規定查獲之第
    二級毒品「均沒收銷燬之」，同條例第19條第1項則屬對犯
    罪所用之物「不問屬於犯罪行為人與否，均沒收之」之絕對
    義務沒收規定，皆與刑法沒收相關規定有別，而應優先適用
    。
二、扣案含第二級毒品甲基安非他命成分之結晶2包，屬查獲之
    第二級毒品，應依毒品危害防制條例第18條第1項前段之規
    定，不問屬於犯罪行為人與否，予以宣告沒收銷燬。至鑑驗
    用罄部分，已不存在，自無庸再宣告沒收銷燬。
三、扣案之三星牌行動電話1支（含門號0000000000SIM卡1張）
    為被告持以於事實欄一、㈡聯繫轉讓禁藥事項所用，屬被告
    為本案轉讓禁藥犯行所用之物，應依毒品危害防制條例第19
    條第1項規定，不問屬於犯罪行為人與否，予以諭知沒收。
四、另按供犯罪所用、犯罪預備之物或犯罪所生之物，屬於犯罪
    行為人者，得沒收之，刑法第38條第2項前段已有規定。經
    查，扣案之針筒2支，均係被告所有，且均係被告供其作為
    事實欄一、㈠施用第二級毒品犯罪使用之工具等情，業據被
    告於本院審理中供述明確(見本院訴字卷㈡第171頁)，故應依
    刑法第38條第2項前段之規定，於被告所犯施用第二級毒品
    罪所處罪刑項下，均宣告沒收之。
據上論斷，應依刑事訴訟法第299條第1項前段、第300條，判決
如主文。
本案經檢察官甲○○提起公訴，檢察官黃翎樵到庭執行職務。　
中　　華　　民　　國　　111 　年　　3 　　月　　18　　日
　　　　       　 刑事第十六庭  審判長法　官  游紅桃
　　　　　　　　　                    法  官  呂宜臻 
　　　　　　　　　                    法  官  鄧瑋琪
以上正本證明與原本無異。
如不服本判決應於收受判決後20日內向本院提出上訴書狀，並應
敘述具體理由。其未敘述上訴理由者，應於上訴期間屆滿後20日
內向本院補提理由書(均須按他造當事人之人數附繕本)「切勿逕
送上級法院」。
　　　　　　　　　　　　　　　　　　　書記官  陳崇容
中　　華　　民　　國　　111 　年　　3 　　月　　18　　日